【裁判字號】    98,抗,135
【裁判日期】    980720
【裁判案由】    本票裁定
【裁判全文】
臺灣板橋地方法院民事裁定            98年度抗字第135號
再  抗告人  甲○○
代  理  人  劉秋絹律師
相  對  人  乙○○
上列再抗告人因與相對人間本票裁定事件，對於中華民國98年6
月25日本院98年度抗字第135 號裁定，提起再抗告，本院裁定如
下：
    主  文
再抗告駁回。
再抗告程序費用新臺幣壹仟元由再抗告人負擔。
    理  由
一、按對於非訟事件抗告法院之裁定再為抗告，僅得以其適用法
    規顯有錯誤為理由，並經原法院之許可者為限；前項許可，
    以原裁定所涉及之法律見解具有原則上重要性者為限；民事
    訴訟法第436 條之3 第3 項、第4 項及第436 條之6 之規定
    ，於第3 項之抗告準用之，非訟事件法第45條第3 項、第4
    項、第5 項分別定有明文。而所謂適用法規顯有錯誤，係指
    裁判違背法規或現存判例解釋者，亦即抗告法院所為之裁定
    ，就其取捨證據所確定之事實，適用法規所持法律上判斷顯
    有錯誤而言（最高法院71年台再字第210 號、57年台上字第
    1091號判例意旨參看）。而所謂原則上之重要性，係指該再
    抗告事件涉及之法律問題意義重大，而有加以闡釋之必要而
    言。
二、本件再抗告人因不服本院原審98年度司票字第2947號所為裁
    定提起抗告，經本院於98年6 月25日以98年度抗字第135 號
    裁定駁回其抗告，再抗告人不服，提起再抗告，其理由略以
    ：依票據法第124 條準用同法第95條規定，本票雖有免除作
    成拒絕證書之記載，執票人仍應於所定期限內為付款之提示
    ，如未踐行付款提示，依同法第124 條準用同法第85條第1
    項規定，其行使追索權之形式要件未備，即不得聲請裁定准
    就本票票款為強制執行，本件再抗告人於抗告內容已表明相
    對人並未提示系爭本票，並質疑其提示之日期及處所，則系
    爭本票形式要件應認並未齊備，原裁定即應予駁回，或應進
    行調查，然原裁定法院均未置理，亦未通知再抗告人補正，
    逕駁回抗告，有應調查證據未予調查之違背法令情事；又系
    爭本票並非真正，且不備票據法所規定之形式要件，惟如認
    本票為真正者，系爭本票之債權亦不存在，故原裁定應予廢
    棄等語。
三、經查，相對人即執票人依票據法第123 條規定，聲請法院裁
    定許可對再抗告人即發票人強制執行，係屬非訟事件，此項
    聲請之裁定及抗告法院之裁定，僅依非訟事件程序，就本票
    形式上之要件是否具備予以審查為已足，並無確定實體法律
    關係存否之效力，如發票人就票據債務之存否有爭執，應由
    發票人提起確認之訴以資解決。而本件依相對人於原審所提
    之本票形式上觀之，已具備本票之要件，原裁定予以准許，
    自無不合。而再抗告意旨僅重述其抗告理由，以相對人並未
    向再抗告人為提示，及系爭並非真正，縱為真正，本票債權
    亦不存在等語，惟觀其再抗告之意旨內容，仍就實體法律關
    係為爭執，依前開說明，該等事項均非本院為准否本票裁定
    應審酌或所得審酌之事項。此外，再抗告人並未具體指明原
    裁定有何適用法規顯有錯誤情事，或所涉及之法律問題具有
    原則上重要性須予闡釋之必要，且本件亦核無適用法規顯有
    錯誤之情，揆諸前揭說明，本件再抗告為不合法，不應准許
    ，爰裁定如主文。
四、據上論結，本件再抗告為不合法。依非訟事件法第45條第5
    項、第21條第2項、第24條第1項、民事訴訟法第436條之3第
    3項、第78條，裁定如主文。
中    華    民    國    98    年    7     月    20    日
                  民事第一庭    審判長法  官  李世貴
                                      法  官  陳翠琪
                                      法  官  黃信樺
以上正本係照原本作成。
如不服本裁定，應於收受送達後十日內向本院提出抗告狀，並應
繳納抗告費新臺幣壹仟元。
中    華    民    國    98    年    7     月    20    日
                                      書記官  李佳靜


司法院資訊處製作；財團法人民間司法改革基金會備份。
